---
title: "Comunicação personalizada"
format: html
execute:
  warning: false
  message: false
editor_options: 
  chunk_output_type: console
---

```{=html}
<style>
p {
  text-align: justify;
}
</style>
```

Não existe um gráfico universal. O que funciona para um público pode ser ineficiente ou até confuso para outro.

A primeira questão a considerar é quem vai consumir os dados.

-   Para um público técnico, geralmente é importante manter o máximo de detalhe: escalas completas, intervalos de confiança, jargão estatístico e representações fiéis da variabilidade. Esses profissionais estão interessados em explorar nuances, hipóteses alternativas e limitações.

-   Já para um público leigo ou executivo, o excesso de detalhe pode ser um obstáculo. O foco deve ser na mensagem principal, evitando termos técnicos e priorizando clareza visual. O objetivo é apoiar a tomada de decisão, não ensinar estatística.

Dados: <https://www.kaggle.com/datasets/joebeachcapital/fast-food?select=FastFoodNutritionMenuV2.csv>

Contexto: O conjunto de dados contém informações dos valores nutricionais de lanches dos maiores e mais populares restaurantes de fast food:

-   McDonald's

-   Burger King

-   Wendy's

-   Kentucky Fried Chicken (KFC)

-   Taco Bell

-   Pizza Hut

```{r}
library(tidyverse)
dados <- read.csv("FastFoodNutritionMenuV2.csv") %>%
  filter(Company != "Wendy’s" & Company != "Taco Bell")
  
glimpse(dados)

# Converter colunas de texto para fator e colunas nutricionais para numérico
dados <- dados %>%
  mutate(across(c(Company, Item), ~as.factor(.))) %>%
  mutate(across(c(Calories,
                  Calories.from.Fat,
                  Total.Fat..g.,
                  Saturated.Fat..g.,
                  Trans.Fat..g.,
                  Cholesterol..mg.,
                  Sodium...mg.,
                  Carbs..g.,
                  Fiber..g.,
                  Sugars..g.,
                  Protein..g.,
                  Weight.Watchers.Pnts), 
                ~as.numeric(.))) 

glimpse(dados)

summary(dados)
```

# Público técnico

Para analistas e engenheiros, é importante entender a dispersão dos dados e identificar relações complexas entre variáveis. Pode-se usar gráficos de dispersão, boxplots e histogramas para explorar a variabilidade dos dados.

**Distribuição de calorias por empresa**

```{r}
(g <- ggplot(dados, aes(x = Company, y = Calories, fill = Company)) +
  geom_boxplot() +
  geom_jitter(width = 0.2, alpha = 0.3, color = "black") +
  labs(title = "Distribuição de calorias por empresa",
       x = "Empresa", y = "Calorias") +
  theme_minimal() +
  theme(plot.title = element_text(hjust = 0.5), 
        legend.position = "none"))
```

**Variabilidade de Calorias x Gordura Total por empresa**

```{r}
(g <- ggplot(dados, aes(x = Calories, y = Total.Fat..g., color = Company)) +
  geom_point(size = 3) +
  scale_color_brewer(palette = "Spectral") +
  scale_fill_brewer(palette = "Spectral") +
  labs(x = "Calorias", y = "Gordura Total", color = "Empresa") +
  theme_minimal() +
  theme(legend.position = "bottom"))

library(ggside)
g +
  geom_xsidehistogram(aes(fill = Company), orientation = "x", alpha = 0.7, show.legend = FALSE) +
  geom_ysidedensity(aes(fill = Company), orientation = "y", alpha = 0.7, color = NA, show.legend = FALSE)

library(ggExtra)
ggMarginal(
  g,
  type = "boxplot",       # "density" ou "histogram" 
  groupColour = TRUE,       
  groupFill = TRUE,         
  alpha = 0.6
)
```

# Público leigo

Para um público leigo, o foco deve ser na clareza e simplicidade. Gráficos devem destacar as principais conclusões sem sobrecarregar com detalhes técnicos.

**10 itens mais calóricos de cada empresa**

Objetivo: Avaliar por empresa os itens mais calóricos para comparar e tomar decisões.

```{r, fig.width=9, fig.height=4}
# Selecionar 10 itens mais calóricos de cada empresa
top10_itens <- dados %>%
  group_by(Company) %>%
  arrange(desc(Calories)) %>%
  slice(1:10) %>%
  ungroup()

# Ranking das empresas pela média de calorias
rank_empresas <- dados %>%
  group_by(Company) %>%
  summarise(media_calorias = mean(Calories, na.rm = TRUE),
            n_produtos = n()) %>%
  arrange(desc(media_calorias))

# Reordenar empresas pelo ranking médio calórico 
ordem_empresas <- rank_empresas$Company

# Visualizar os top 10 itens mais calóricos por empresa
top10_itens <- top10_itens %>%
  mutate(Company = factor(Company, levels = ordem_empresas),
         Item = fct_reorder(Item, Calories))

ggplot(top10_itens, aes(x = Item, y = Calories, fill = Company)) +
  geom_col() +
  facet_wrap(~ Company, scales = "free") +
  coord_flip() +
  labs(title = "Top 10 Itens Mais Calóricos de Cada Empresa",
       x = "Item",
       y = "Calorias") +
  theme_minimal() +
  theme(plot.title = element_text(hjust = 0.5),
        legend.position = "none")
```

**Proporção dos itens por faixas de calorias**

Objetivo: Dividir os itens de fast food em faixas de calorias e mostrar a proporção de cada faixa.

```{r}
faixas <- c("Até 300 kcal", "300 a 600 kcal", "600 a 900 kcal", "Acima de 900 kcal")
empresas <- unique(na.omit(dados$Company))

dados_pizza <- dados %>%
  mutate(faixa_calorias = case_when(
    Calories < 300 ~ "Até 300 kcal",
    Calories >= 300 & Calories < 600 ~ "300 a 600 kcal",
    Calories >= 600 & Calories < 900 ~ "600 a 900 kcal",
    Calories >= 900 ~ "Acima de 900 kcal"
  )) %>%
  filter(!is.na(faixa_calorias), !is.na(Company)) %>%
  group_by(Company, faixa_calorias) %>%
  summarise(qtd_itens = n(), .groups = "drop") %>%
  group_by(Company) %>%
  mutate(prop = 100 * qtd_itens / sum(qtd_itens)) %>%
  ungroup()

dados_pizza$faixa_calorias <- factor(
  dados_pizza$faixa_calorias,
  levels = c("Até 300 kcal", "300 a 600 kcal", "600 a 900 kcal", "Acima de 900 kcal"))

ggplot(dados_pizza, aes(x = "", y = prop, fill = faixa_calorias)) +
  geom_col(width = 1) +
  facet_wrap(~ Company) +
  coord_polar(theta = "y") +
  labs(
    title = "Distribuição proporcional dos itens por faixa de calorias",
    fill = "Faixa de calorias"
  ) +
  theme_void() +
  theme(plot.title = element_text(hjust = 0.5))
```

**Conclusão**

A comunicação de dados deve ser adaptada ao público-alvo. Para profissionais técnicos, gráficos detalhados e complexos são apropriados, enquanto para o público leigo, a simplicidade e clareza são essenciais. A escolha do tipo de gráfico e a forma como os dados são apresentados podem fazer toda a diferença na compreensão e na tomada de decisões informadas.
